臺灣橋頭地方法院民事裁定
108年度消債清字第48號
聲請人即債  邱志豐  
務人                  
代  理  人  陳清和  法扶律師
上列當事人因消費者債務清理事件聲請清算，本院裁定如下：
    主  文
聲請人邱志豐自民國一百零九年三月十六日下午四時起開始清算
程序。
命司法事務官進行本件清算程序。
    理  由
一、聲請意旨略以：聲請人即債務人邱志豐前向金融機構辦理信
    用貸款、信用卡契約、保證契約等，致積欠無擔保債務計新
    臺幣（下同）10,533,758元，因無法清償債務，乃於民國10
    8年3月間向本院聲請前置調解，惟因無法負擔債權人所提還
    款方案，而於108年4月18日調解不成立，因聲請人有不能清
    償債務或有不能清償之虞，復未經法院裁定開始更生程序或
    宣告破產，爰依法聲請准予裁定清算等語。
二、按「債務人不能清償債務或有不能清償之虞者，得依本條例
    所定更生或清算程序，清理其債務。」消費者債務清理條例
    （下稱消債條例）第3條定有明文。衡以消費者與金融機構
    間債之關係之發生，係依契約自由原則及相互間之信賴為基
    礎，此為社會經濟活動得以維繫及發展之重要支柱，債務人
    經濟窘迫，固不應任其自生自滅，債權人一方之利益，仍不
    能因之摒棄不顧。是債務人於協商程序中，自應本於個人實
    際財產及收支狀況，依最大誠信原則，商討解決方案。如終
    究不能成立協商，於聲請更生或清算時，法院審酌上開條文
    所謂「不能清償或有不能清償之虞」，自宜綜衡債務人全部
    收支、信用及財產狀況，評估是否因負擔債務，而不能維持
    最基本之生活條件；所陳報之各項花費，是否確屬必要性之
    支出；如曾有協商方案，其條件是否已無法兼顧個人生活之
    基本需求等情，為其判斷之準據。
三、經查：
  ㈠聲請人前向各金融機構辦理信用貸款、信用卡契約、保證契
    約等，致現積欠無擔保債務至少10,533,758元，前即已因無
    法清償債務，而於108年3月間向本院聲請前置調解，因無法
    負擔債權人所提還款方案而於108年4月18日調解不成立等情
    ，此有債權人清冊、財團法人金融聯合徵信中心前置協商專
    用債權人清冊、信用報告、調解筆錄等件在卷可稽【見本院
    108年度司消債調字第63號卷（下稱消債調卷）第5至10頁、
    第22至24頁】，堪信為真實；至最大債權金融機構臺灣土地
    銀行股份有限公司（下稱土地銀行）雖陳報其為有擔保債權
    ，然經本院調閱107年度司執字第3699號卷宗，就土地銀行
    債務未以聲請人名下財產為擔保，且土地銀行係對聲請人名
    下未存有抵押權之共有土地執行，則應認土地銀行對聲請人
    之債權，應屬無擔保債權，併此敘明。
  ㈡聲請人現任職於津鈺國際有限公司，負責台電外包工程，自
    陳每月薪資35,000元，而依108年1月至7月之薪資轉帳存摺
    內頁所示，此期間薪資總額為284,083元，核每月平均薪資4
    0,583元，且現勞保投保薪資為36,300元，107年度申報所得
    為295,453元，核每月平均所得24,621元，名下僅有難以變
    價之應有部分505分之250之土地等情，有財產及收入狀況說
    明書、綜合所得稅各類所得資料清單暨國稅局財產歸屬資料
    清單、勞工保險被保險人投保資料表、薪資轉帳存摺內頁等
    件附卷可稽（見消債調卷第4頁、第11至15頁、本院卷第11
    至16頁）。則查無聲請人有其他收入來源，佐以聲請人已提
    出薪資轉帳存摺內頁，則聲請人主張收入來源，應全非虛罔
    ，是以薪資轉帳存摺內頁所示每月平均收入40,583元作為核
    算其現在償債能力之基礎，應能反映真實收入狀況。
  ㈢至支出部分，聲請人主張需扶養2名子女及母親，每月各支出
    扶養費9,790元、9,789元；按直系血親相互間，互負扶養之
    義務，民法第1114條第1款定有明文。查聲請人2名子女分別
    為85年、89年生，長子已24歲餘，聲請人未釋明其無謀生能
    力，則顯無受其扶養必要，長女則甫成年之大學學齡，堪認
    有受聲請人扶養必要，另母親邱○○，於106、107年度未有任
    何所得，名下亦無財產，每月領有老農補助約3,500元等情
    ，有戶籍謄本、綜合所得稅各類所得資料清單暨國稅局財產
    歸屬資料清單等附卷可證（見本院卷第15至16頁、第23至25
    頁、第32至37頁），扶養費用部分，參照消債條例第64條之
    2、民法第1118、1119條規定，其負扶養義務之程度，亦應
    考量其目前身負債務之窘境，所負擔之扶養義務能力，自非
    比一般，在無其他更為詳實之資料可供佐證之情形下，故本
    院認定以109年度高雄市每人每月最低生活費標準之1.2倍即
    15,719元為標準，則與配偶分擔後，每月應支出之子女扶養
    費應以7,860元（計算式：15,719÷2＝7,860）為度，聲請人
    就此主張9,790元，應屬過高，另母親扶養費扣除補助與2名
    手足分擔後，應以4,073元為度【計算式：（15,719－3,500
    ）÷3＝4,073】，其主張9,789元，亦屬過高。至聲請人個人
    日常生活必要費用部分，審酌聲請人負債之現況，基於社會
    經濟活動之互賴及誠信，該日常生活所需費用，自應節制開
    支，不得有超越一般人最低生活標準之享受，否則反失衡平
    ，本院依消債條例第64條之2，參酌衛福部社會司所公告歷
    年最低生活費標準，109年度高雄市最低生活費標準13,099
    元之1.2倍為15,719元，則聲請人每月最低生活費除有特殊
    情形並有證據證明者外，自宜以此為度，始得認係必要支出
    。而聲請人稱每月個人必要生活費為9,789元，亦低於上開
    標準15,719元甚多，應認可採。
  ㈣綜上所述，以聲請人現每月之收入40,583元為其償債能力基
    準，扣除其每月個人必要生活費用9,789元、扶養費11,933
    元後僅餘18,862元，而聲請人目前負債總額10,533,758元，
    以上開餘額按月攤還結果，約46年餘期間始能清償完畢，堪
    認聲請人確有不能清償債務或有不能清償之虞之情事。從而
    ，聲請人主張已不能清償債務，聲請本院准予清算，依所舉
    事證及本院調查結果，即無不合。
四、末按「法院開始清算程序之裁定，應載明其年、月、日、時
    ，並即時發生效力。」、「法院裁定開始更生或清算程序後
    ，得命司法事務官進行更生或清算程序，必要時得選任律師
    、會計師或其他適當之自然人或法人一人為監督人或管理人
    。」，消費者債務清理條例第83條第1項、第16條第1項分別
    定有明文。本件聲請人其目前收入及財產狀況，不能履行債
    務，未償之債務亦屬不能清償，有如上述。從而，聲請人聲
    請清算，洵屬有據，應予准許，爰命司法事務官進行本件清
    算程序。
五、依消費者債務清理條例第11條第1項、第83條第1項、第16條
    第1項，裁定如主文。
中　　華　　民　　國　 109　　年　　3 　　月　　16　　日
              　　民事庭　法　官　李姝蒓
以上正本係照原本作成。
本裁定已於109年3月16日下午4時公告。
本裁定不得抗告。
中　　華　　民　　國　 109　　年　　3 　　月　　16　　日
  　                      書記官　郭南宏